【裁判字號】    99,台上,6689
【裁判日期】    991028
【裁判案由】    違反槍砲彈藥刀械管制條例等罪
【裁判全文】
最高法院刑事判決            九十九年度台上字第六六八九號
上  訴  人  甲○○
選任辯護人  王東山律師
上  訴  人  乙○○
選任辯護人  劉意律師
上列上訴人等因違反槍砲彈藥刀械管制條例等罪案件，不服台灣
高等法院台南分院中華民國九十九年八月二十五日第二審判決（
九十九年度上訴字第二九四號，起訴案號：台灣雲林地方法院檢
察署九十八年度偵字第二二一九號、第二二二二號），提起上訴
，本院判決如下：
    主  文
上訴駁回。
    理  由
按刑事訴訟法第三百七十七條規定：上訴於第三審法院，非以判
決違背法令為理由不得為之；是提起第三審上訴，應以原判決違
背法令為理由，係屬法定要件；如果上訴理由書狀並未依據卷內
訴訟資料具體指摘原判決不適用何種法則或如何適用不當，或所
指摘原判決違法情事顯與法律規定得為第三審上訴理由之違法情
形不相適合時，均應認其上訴為違背法律上之程式，予以駁回。
本件上訴人甲○○之上訴意旨略以：(一)甲○○於原審已爭執證人
謝宏翔（由原審另案審理）、黃建銘（經第一審判刑確定）及共
同被告乙○○等於警詢中之供述無證據能力，原判決就此未於理
由欄內為必要之說明，逕以「訊據被告乙○○於警詢、偵查中及
本院（指原審）審理時均坦承不諱」，即採乙○○於警詢中之供
述為證據，有判決理由不備及採證違背證據法則之違法。又原判
決於理由欄說明乙○○、謝宏翔、黃建銘於偵查中之證述，均有
證據能力，但黃建銘於民國九十八年五月二日，乙○○於同年六
月八日、同年六月二十四日於偵查中之證述，均未經依法具結，
原判決竟認其等上開偵查中之證述，亦有證據能力，顯有違法。
(二)原審並未查明內政部警政署刑事警察局就扣案之槍、彈之鑑定
報告，有無經鑑定人具結後始為鑑定，或曾否傳訊鑑定人到庭具
結作證，即認上開鑑定報告有證據能力，自非適法。(三)謝宏翔於
警詢、偵查及第一審審理中就如何知悉係甲○○出借手槍予乙○
○，先後有「聽說」、「臆測」，甚或「誣陷」之不一證述，又
關於借槍係由甲○○、乙○○何人主動提出、甲○○是否答應、
二人有無達成借槍合意等，謝宏翔之證述，亦有不一，且謝宏翔
供出槍枝來源，可獲得減刑，是謝宏翔證述之憑信性，已有可疑
。原判決僅憑謝宏翔之前後不一之證述，未有其他補強證據，即
為不利甲○○之認定，採證違背證據法則。(四)依原判決事實之認
定，甲○○係於前一天因賣茶葉給乙○○，二人始認識，乙○○
因經營之ＫＴＶ店曾遭人開槍而向甲○○借用槍枝。但二人相識
僅一天，甲○○何以會借槍予乙○○？且警方已函覆並無乙○○
店內遭槍擊之報案紀錄，況如甲○○要借槍予乙○○防身，何以
僅借給槍枝而無子彈？再乙○○證稱其回到店內看到甲○○留有
槍枝，曾打電話要甲○○前來取回云云。但此僅有乙○○之證述
，並無證據佐證。本件扣案之手槍，係在乙○○店內查獲，甲○
○自始未持有該槍，該槍經化驗亦未發現甲○○之指紋，原判決
竟認係甲○○借給乙○○，採證違背證據法則。(五)原判決於理由
欄先說明甲○○於出借手槍予乙○○前，不構成「非法持有手槍
罪」，嗣在未認定甲○○係於何時構成非法持有手槍下，又說明
甲○○所犯非法持有手槍罪，為非法出借手槍罪所吸收，不再論
罪，顯有判決理由矛盾之違法。(六)扣案之子彈三百三十九顆，依
警方跟監錄影及翻拍照片所示，均在謝宏翔持有及管理中，且黃
建銘證稱係謝宏翔所有，原判決僅以謝宏翔所證子彈係甲○○所
有，又係在甲○○居處旁查獲，即為不利甲○○之認定，採證違
背證據法則。(七)謝宏翔於偵查中證稱：「因為先前去台南找『阿
俊』就是為了後來拿九十顆子彈作準備，先前去的時候，『阿俊
』就把加強彈做為樣品及推銷」等語。依上開證述，縱認扣案之
三百三十九顆子彈為甲○○所有，甲○○二次取得子彈，相隔僅
二天，應係基於單一犯意之接續行為而取得，為屬接續犯，祇能
論以一罪，原判決竟論以二罪，顯有適用法則不當之違法。(八)原
判決於理由欄先說明扣案之子彈中有三十七顆不具殺傷力，嗣又
說明有三十一顆不具殺傷力，前後不一，有判決理由矛盾之違法
等語。乙○○上訴意旨略以：(一)乙○○於警詢及偵查中供稱，甲
○○告知會帶一支槍過來給伊防身，伊當場表明不需要，隔天甲
○○將槍枝與茶葉一同放在包包內，伊不在，回來後發現，伊即
以電話要求甲○○取回槍枝，如乙○○有非法持有槍枝之意，何
以會打電話要甲○○取回槍枝？原審就此未調查釐清，遽為乙○
○不利之認定，有證據調查未盡之違法。(二)依原判決事實之認定
，乙○○係因所開設之ＫＴＶ店曾遭人開槍，因而向甲○○借槍
防身，但乙○○是否有報案店內遭人槍擊？又如乙○○須借槍防
身，何以甲○○所借之槍內並未有子彈？又何以乙○○於警員前
來時，會主動交出手槍？原判決對乙○○是否有非法持有手槍之
動機，未於理由內詳為說明，有理由不備之違法等語。
惟查：原判決綜合全案證據資料，本於事實審法院職權推理之作
用，認定上訴人等有原判決事實欄所載犯行。因而撤銷第一審甲
○○犯非法出借手槍罪及九十八年五月一日犯非法持有子彈罪部
分，暨乙○○犯非法持有手槍罪部分（乙○○另犯行使偽造私文
書部分，業經第一審判刑確定）之判決，改判仍論處甲○○犯非
法出借手槍罪刑及共同犯非法持有子彈罪刑〔分別處有期徒刑陸
年，併科罰金新台幣（下同）捌拾萬元；有期徒刑貳年，併科罰
金貳拾萬元〕，仍論處乙○○共同犯非法持有手槍罪刑（處有期
徒刑伍年貳月，併科罰金肆拾萬元）；另維持第一審論處甲○○
共同犯非法持有子彈罪刑（九十八年四月二十九日持有部分，處
有期徒刑壹年，併科罰金伍萬元）之判決，駁回甲○○在第二審
此部分之上訴（甲○○所犯上開三罪，應執行有期徒刑捌年，併
科罰金壹佰萬元）。已詳敘其調查證據之結果及證據取捨並認定
事實之理由；所為論斷，均有卷存證據資料可資覆按。從形式上
觀察，原判決並無違背法令之情形。復按：（一）原判決於理由
欄依憑乙○○於偵查、第一審及原審審理中坦承為警查獲持有扣
案之手槍等情，及證人謝宏翔於九十八年五月二日及同年六月二
十九日偵查中之證述，於原審審理中之部分證述，黃建銘於第一
審審理中之證述，乙○○於九十八年五月三日偵查中，就有關甲
○○部分，以證人身分所為之證述，扣案之手槍一支、子彈三百
三十九顆，台中縣警察局東勢分局之搜索扣押筆錄、扣押物品目
錄表、九十八年四月二十四日及同年五月一日蒐證照片，內政部
警政署刑事警察局九十八年六月十七日刑鑑字第0980062562號鑑
驗書、九十八年十一月二日刑鑑字第0980134217號鑑驗書、九十
八年七月二十日刑鑑字第0980094374號鑑驗書，原審就經鑑驗後
所餘之子彈三十七顆、三０二顆彈殼予以勘驗之勘驗筆錄等各項
證據資料，詳為說明甲○○有非法出借手槍犯行，及二次共同非
法持有子彈犯行，乙○○有共同非法持有手槍犯行之理由。並就
甲○○否認上開犯罪辯稱：九十八年四月二十七日伊人在台北，
並未與謝宏翔一同前往乙○○店內，是謝宏翔借手槍予乙○○，
與伊無關；又九十八年四月二十九日伊係前往台南縣北門鄉談生
意，並未與謝宏翔、黃建銘一同前往購買子彈，子彈係謝宏翔擅
自放在伊居處，與伊無關等語。乙○○否認上開犯罪辯稱：謝宏
翔找甲○○前來賣茶葉，伊買二十五斤，隔天送來十斤，謝宏翔
走後，伊見謝宏翔所揹包包掉在沙發旁，打開始知內有手槍，乃
先將之藏放，並打電話要謝宏翔前來取走，伊並無向甲○○借用
槍枝等語。認如何與事實不符而俱非可採等情，逐一加以指駁。
經核原判決並無證據調查未盡、判決理由不備、採證違背證據法
則、適用法則不當之違法。又原判決已詳敘其認定甲○○有二次
與謝宏翔、黃建銘共同非法持有子彈犯行之所憑證據及理由，另
就甲○○非法出借手槍予乙○○部分，原判決並非僅以謝宏翔偵
查中之證述即為上訴人等不利之認定，且於理由欄亦說明謝宏翔
於原審審理中關於伊以為甲○○說有槍要支援乙○○係開玩笑，
伊係臆測送去乙○○店內之茶葉中放有手槍云云，係屬迴護甲○
○之詞，不足為採之理由（原判決正本第十四頁至第十五頁）。
至甲○○、乙○○二人認識僅一天，何以甲○○會借手槍予乙○
○，又二人係何人主動提起，乙○○係何動機要向甲○○借槍，
其所經營之ＫＴＶ店是否曾遭槍擊而曾向警方備案，甲○○所借
給之槍枝何以未有子彈（依原判決之認定，甲○○借予乙○○手
槍在前，另甲○○持有子彈則在其後），手槍上並無驗出指紋等
均屬枝節，並不影響原判決所為之甲○○有出借手槍予乙○○，
乙○○因而非法持有手槍之認定。另乙○○辯稱曾以電話要求謝
宏翔取回槍枝云云，已為原判決所不採，原審因而不就乙○○是
否曾要求甲○○取回槍枝為無益之調查，自難指係違法。甲○○
上訴意旨(三)(四)(六)及乙○○上訴意旨(一)(二)無非就原審採證認事職權
之適法行使及原判決已明白論斷之事項，重為事實上之爭執，俱
非適法之第三審上訴理由。（二）原判決於理由欄並未說明乙○
○於警詢中之供述，對於甲○○係有證據能力，卻併採乙○○於
警詢中關於其有被查獲持有手槍之自白，作為認定甲○○有出借
手槍犯行證據之一（原判決正本第九頁），雖稍有疏略，但乙○
○於偵查、第一審及原審審理中亦為相同之自白，是除去乙○○
警詢之此部分自白，仍應為相同之認定，即於判決本旨不生影響
，自難執此為適法之上訴理由。又原判決於理由欄並未採用謝宏
翔、黃建銘於警詢中之供述及黃建銘於九十八年五月二日，乙○
○於同年六月八日、同年六月二十四日在偵查中之供述，作為不
利甲○○認定之證據，原判決於理由欄未說明謝宏翔、黃建銘警
詢中之供述及乙○○、黃建銘上開偵查中之證述，對於甲○○是
否有證據能力，自難指係違法。另囑託機關鑑定，並無必須命實
際為鑑定之人為具結之必要，此觀刑事訴訟法第二百零八條第二
項，已將同法第二百零二條之規定予以排除，未在準用之列自明
。原判決於理由欄說明內政部警政署刑事警察局之鑑驗書有證據
能力之理由（原判決正本第四頁至第五頁），經核於法並無不合
。甲○○上訴意旨(一)(二)俱非適法之上訴理由。（三）被告非法出
借槍枝前之非法持有槍枝，倘其係先非法持有，之後再另行起意
出借，其先前之非法持有槍枝及之後之出借槍枝行為，自應分論
併罰，如其係基於出借而非法持有槍枝，則其出借前之持有槍枝
行為當然為出借槍枝行為所吸收，而僅論以出借槍枝罪。本件原
判決僅認定甲○○將扣案手槍出借予乙○○，並未認定甲○○先
非法持有該手槍，嗣始另行起意出借予乙○○，因而於理由欄說
明無證據證明甲○○於非法出借手槍予乙○○前，另犯有非法持
有手槍罪，其出借前之非法持有為其出借行為所吸收，不另論以
非法持有手槍罪；經核並無理由矛盾之違法。甲○○上訴意旨(五)
非適法之上訴理由。（四）原判決事實欄係記載甲○○與謝宏翔
、黃建銘先於九十八年四月二十九日向綽號「阿俊」購買三十九
顆子彈，又於同年五月一日指示謝宏翔、黃建銘向「阿俊」購買
三百顆子彈等情。依原判決之事實認定，甲○○係分二次購買子
彈，並未認定其係基於單一之犯意而接續購買上開子彈，因而就
甲○○二次購買子彈後之持有，均論以共同犯非法持有子彈罪刑
，所犯二罪，應數罪併罰，於法並無不合。另謝宏翔於偵查中證
稱：「因為先前去台南找『阿俊』就是為了後來拿九十顆子彈作
準備，先前去的時候，『阿俊』就把加強彈做為樣品及推銷」等
語，又於原審證稱：「第一次去拿是沒有約定，在那邊談論海產
時，『阿俊』拿出三十九顆子彈來，這是送的，後面這三百顆子
彈，不知道是否送的，是談的隔天，（甲○○）要我十點去拿三
百顆子彈」等語（原審卷(二)第三四頁）。由謝宏翔上開證述，亦
難認甲○○二次犯行係基於單一之犯意而接續為之（至甲○○二
次是否均係因購買取得，並不影響原判決認均係非法持有子彈之
認定）。甲○○上訴意旨(七)執此指摘，自非適法之上訴理由。另
原判決於理由欄已說明甲○○第二次取得之三百顆子彈中有三十
七顆不具殺傷力，核與卷內資料相符（原判決正本第十五頁），
嗣於理由欄雖載其中三十一顆不具殺傷力（原判決正本第二十頁
、第二十一頁），顯係誤植，由原審法院裁定更正即可，尚難以
此認原判決有理由矛盾之違法。甲○○上訴意旨(八)亦非適法之上
訴理由。至上訴人等其他上訴意旨所指各節，並未依據卷內訴訟
資料，具體指摘原判決有何違背法令之情形，核與法律規定得為
第三審上訴理由之違法情形不相適合。應認上訴人等之上訴俱為
違背法律上之程式，均予駁回。
據上論結，應依刑事訴訟法第三百九十五條前段，判決如主文。
中    華    民    國  九十九  年    十    月  二十八  日
                      最高法院刑事第七庭
                          審判長法官  林  永  茂
                                法官  蘇  振  堂
                                法官  林  立  華
                                法官  蔡  國  在
                                法官  陳  春  秋
本件正本證明與原本無異
                                      書  記  官
中    華    民    國  九十九  年   十一   月    三    日
                                                      K

司法院資訊處製作；財團法人民間司法改革基金會備份。
